臺灣臺北地方法院民事判決　　　　　　100年度簡上字第177號
上　訴　人　簡沛珍
被上訴人　　新光行銷股份有限公司
法定代理人　李明新
訴訟代理人　吳國興
　　　　　　黃良俊
上列當事人間請求債務人異議之訴事件，上訴人對於民國100 年
2 月9 日本院臺北簡易庭100 年度北簡字第1162號民事簡易判決
提起上訴，經本院於100 年7 月13日言詞辯論終結，判決如下：
    主      文
上訴駁回。
第二審訴訟費用由上訴人負擔。
    事實及理由
一、上訴人起訴主張：緣伊配偶即訴外人張建華前曾邀同伊為附
    卡人，向臺灣新光商業銀行股份有限公司（下稱新光商銀）
    申請信用卡，因積欠信用卡款遭被上訴人，即新光商銀之債
    權受讓人，以伊與張建華同負連帶清償責任為由，對伊等聲
    請強制執行，經鈞院以99年度司執字第107085號強制執行事
    件（下稱系爭強制執行事件）執行在案。惟伊於收受系爭附
    卡後，即予以剪卡並退回發卡銀行，是系爭附卡仍紀錄為未
    開卡使用，系爭正卡亦於94年12月8日強制停卡，系爭信用
    卡債權人亦未曾對伊為請求，直至被上訴人受讓信用卡債權
    後，始對伊提出強制執行之聲請，可徵兩造間應無債權債務
    關係。是本件有債權不成立或消滅或妨礙債權人請求之事由
    ，被上訴人不得對伊為強制執行，爰依強制執行法第14條第
    2項規定提起本訴。原審雖以系爭強制執行事件之執行名義
    ，因伊逾越支付命令之異議期間，未向鈞院執行處提出異議
    之聲明，而發生與確定判決同一之效力，不得依強制執行法
    第14條之規定提起本訴，惟伊未曾收受系爭支付命令，關於
    送達證書所示者，應係伊之公婆自行執伊之印章代為收受，
    且未轉達通知予伊，始遲誤異議期間之權利行使等語。並聲
    明：鈞院99年度司執字第107085號清償債務強制執行事件之
    執行程序應予撤銷。
二、被上訴人則以：依民事訴訟法第521條第1項之規定，系爭支
    付命令因上訴人未於法定期間對之提出異議，即生與確定判
    決同一之效力，則本件與強制執行法第14條第2項之規定，
    於法尚有未合等語，資為抗辯。
三、原審為上訴人敗訴之判決，上訴人不服，提起上訴，其上訴
    聲明為：(一)原判決廢棄。(二)鈞院99年度司執字第107085號清
    償債務強制執行事件之執行程序應予撤銷。被上訴人則答辯
    聲明：駁回上訴。
四、兩造不爭執之事項：
(一)、張建華前向新光商銀申辦信用卡，上訴人為系爭信用卡之附
    卡人，嗣因新光商銀將張建華積欠之信用卡債權，轉讓與被
    上訴人，被上訴人依督促程序，催請張建華與上訴人同負連
    帶清償責任，經本院於99年7 月19日核發99年度司促字第18
    024 號支付命令（下稱系爭支付命令），並於99年7 月22日
    送達於上訴人，此經本院依職權調閱本院99年度司促字第18
    024號支付命令卷宗查核屬實。
(二)、被上訴人執系爭支付命令，對張建華及上訴人為強制執行之
    聲請，經本院以99年度司執字第107085號清償債務強制執行
    事件執行在案，業經本院依職權調閱前揭強制執行卷宗查核
    屬實。
五、兩造爭執之要點：
(一)、上訴人主張並未收受系爭支付命令，有無理由？
(二)、上訴人得否以以支付命令前存在之前述附卡人不負擔正卡人
    債務之事由提出本件債務人異議之訴？
    茲就兩造爭點及本院得心證之理由分述如下：
(一)、上訴人主張並未收受系爭支付命令，有無理由？
    按當事人主張有利於己之事實者，就其事實有舉證之責任。
    但法律別有規定，或依其情形顯失公平者，不在此限。民事
    訴訟法第277條定有明文。又私人之印章，由自己使用為常
    態，被人盜用為變態，主張變態事實之當事人，自應就此印
    章被盜用之事實負舉證之責任。上訴人主張系爭支付命令並
    未合法送達，無非以送達證書所示之簽收印文，係其配偶張
    建華之公婆擅自取其印章蓋用，且未轉告與上訴人知悉云云
    。惟查：本院於99年7月19日所核發99年度司促字第18024號
    支付命令，前於99年7月22日合法送達於上訴人位於臺北市
    ○○街60巷80號之住所，送達回執上有勾選本人並蓋用「簡
    沛珍」之印文等情，有前揭支付命令卷宗卷附之送達證書在
    卷可考，並經本院調卷查核屬實，復經上訴人到庭不否認其
    上印文之真正（見本院100年6月13日言詞辯論筆錄，卷第40
    頁）。系爭支付命令既係送達至上訴人之住所，且該送達證
    書所示之印章，其真正為上訴人所不爭執，當以書狀已送達
    至上訴人為常態之事實。上訴人雖稱印章非其親自蓋用，惟
    未就其主張之變態事實，提出具體事證為佐，且縱使收受送
    達者確為上訴人之公婆，然該住所亦為上訴人所在居所，渠
    等間為同居之親戚關係，如依生活常情判斷，認定相互間若
    有代理之法律關係，即上訴人委由渠等代收郵寄文書，亦屬
    合理，縱渠等未將系爭支付命令轉交上訴人，亦不妨礙系爭
    支付命令業已合法送達之效力，上訴人復未提出其他送達不
    妥之事實及證據，揆諸前開條文，本院自難為有利於上訴人
    之認定。
(二)、上訴人得否以以支付命令前存在之前述附卡人不負擔正卡人
    債務之事由提出本件債務人異議之訴？
 1、按債務人對於支付命令之全部或一部，得於送達後20日之不
    變期間內，不附理由向發命令之法院提出異議；債務人對於
    支付命令未於法定期間合法提出異議者，支付命令與確定判
    決有同一之效力，民事訴訟法第516條第1項、第521條第1項
    定有明文。次按執行名義成立後，如有消滅或妨礙債權人請
    求之事由發生，債務人得於強制執行程序終結前，向執行法
    院對債權人提起異議之訴；執行名義無確定判決同一之效力
    者，於執行名義成立前，如有債權不成立或消滅或妨礙債權
    人請求之事由發生，債務人亦得於強制執行程序終結前提起
    異議之訴，強制執行法第14條第1項前段、第2項分別有明文
    規定。則依前揭條文，強制執行法第14條係區分執行名義有
    無確定判決同一效力，規範得請求債務人異議之訴應具備要
    件，而債務人依強制執行法第14條第2項規定對債權人提起
    異議之訴，限於消滅或妨礙債權人請求之事由發生於無確定
    判決同一效力之執行名義成立後，或為異議原因之事實發生
    在裁判之訴訟言詞辯論終結後者。
 2、上訴人主張兩造間無債權債務關係存在，有債權不成立或消
    滅或妨礙債權人請求之事由發生，訴請撤銷系爭強制執行事
    件之執行程序云云。經查：系爭強制執行事件係以系爭支付
    命令及確定證明書為執行名義，該支付命令業於99年7 月22
    日合法送達，已如上述，而上訴人未於送達後20日不變期間
    內提出異議，該支付命令即生與確定判決同一效力，強制執
    行法第14條第2項係規範執行名義無確定判決同一效力者，
    上訴人據此主張，即屬於法未合。又上訴人於系爭執行名義
    成立後，於100年1月17日始以上訴人申請之附卡未開卡為由
    ，否認應負連帶債務而提起本件異議之訴，縱係屬實，惟按
    強制執行法第14條所謂執行名義成立後發生消滅或妨礙債權
    人請求之事由，指該事由於執行名義成立後始新發生者而言
    ，不包括於執行名義成立前已發生而繼續存在於執行名義成
    立後之情形在內，此有最高法院66年臺上字第2488號判例要
    旨參照。揆諸前揭條文及判例要旨，上訴人依強制執行法第
    14條規定，訴請本院撤銷系爭強制執行程序，即屬無據。
六、綜上所述，上訴人依強制執行法第14條之規定，請求撤銷本
    院99年度司執字第107085號清償債務強制執行事件之執行程
    序，為無理由，應予駁回。原審為上訴人敗訴之判決，並無
    不合。上訴意旨指摘原判決不當，求予廢棄改判，為無理由
    ，應予駁回。
七、本件事證已臻明確，兩造其餘攻擊與防禦方法均與判決結果
    不生影響，不再一一論述。
八、據上論結，本件上訴為無理由，依民事訴訟法第436條之1第
    3 項、第449條第1項、第78條，判決如主文。
中    華    民    國   100    年    7     月    27    日
                  民事第五庭庭長法  官  薛中興
                                法  官  賴秀蘭
                                法  官  鄧德倩
上列正本核與原本無異。
本判決不得上訴。
中    華    民    國   100    年    7     月    27    日
                                書記官  李彥勳